【裁判字號】    99,交訴,70
【裁判日期】    990526
【裁判案由】    過失致死
【裁判全文】
臺灣板橋地方法院刑事判決              99年度交訴字第70號
公  訴  人  臺灣板橋地方法院檢察署檢察官
被      告  乙○○
上列被告因業務過失致死案件，經檢察官提起公訴（99年度調偵
字第260 號），被告於準備程序中就被訴事實為有罪之陳述，經
本院合議庭裁定由受命法官獨任進行簡式審判程序，判決如下：
    主  文
乙○○從事業務之人，因業務上之過失致人於死，處有期徒刑拾
月。
    事  實
一、乙○○係營業小客車駕駛人，平日以駕駛計程車為業，為從
    事業務之人，於民國98年10月25日2 時59分許，駕駛車牌號
    碼992-B6號營業小客車搭載乘客吳明哲、江春生，沿臺北縣
    三重市○路○街72巷往自強路3 段方向行駛，於行經臺北縣
    三重市○路○街72巷與車路頭街交岔路口（起訴書誤載為臺
    北縣三重市○○路○ 段74巷與後竹圍街205 巷口，業經檢察
    官當庭更正）之閃光黃燈號誌時，本應注意車前狀況，並隨
    時採取必要之安全措施，且依當時之情形，並無不能注意之
    狀況，猶貿然前行，適有陳慧嘉騎乘車牌號碼DVZ-727 號輕
    型機車由車路頭街之涵洞往忠孝路方向行經上開交岔路口（
    車路頭街方向為閃光紅燈號誌），支線道車未讓幹道車先行
    ，亦貿然前行，雙方不慎發生擦撞，致陳慧嘉人車倒地，經
    送醫急救後，仍因壓迫性顱底骨折，終因神經性休克不治死
    亡。乙○○肇事後留在現場，於有偵查犯罪職權之機關及公
    務員尚不知究係何人犯罪前，即向前來現場處理道路交通事
    故之警員坦承為肇事者而自首，嗣並接受裁判。
二、案經乙○○自首、臺灣板橋地方法院檢察署檢察官相驗後自
    動檢舉暨陳慧嘉之父甲○○訴由臺北縣政府警察局三重分局
    移送臺灣板橋地方法院檢察署檢察官偵查起訴。
    理  由
一、本案被告所犯係死刑、無期徒刑、最輕本刑為3 年以上有期
    徒刑以外之罪，其於準備程序中就前揭被訴事實為有罪之陳
    述，經受命法官告知簡式審判程序之旨，並聽取其與公訴人
    之意見後，本院認無不得或不宜改依簡式審判程序進行之情
    事，依刑事訴訟法第273 條之1 第1 項、第284 條之1 規定
    ，裁定本案由受命法官獨任進行簡式審判程序；且依刑事訴
    訟法第273 條之2 及第159 條第2 項規定，不適用傳聞法則
    有關限制證據能力之相關規定，合先敘明。
二、上揭犯罪事實，業據被告乙○○於警詢時、偵查中、本院準
    備程序及審理時均自白不諱，與告訴人甲○○於警詢時及偵
    查中均指訴情節、證人江春生於警詢時及偵查中、證人吳明
    哲於偵查中之證述內容互核大致相符，並有道路交通事故現
    場圖、道路交通事故調查表(一)、(二)、馬偕紀念醫院臺北院區
    乙種診斷證明書各1 紙、臺灣板橋地方法院檢察署勘驗筆錄
    、相驗屍體證明書、臺灣省臺北縣區車輛行車事故鑑定委員
    會99年2 月8 日北縣鑑字第0985181777號鑑定意見書各1 份
    、現場及車損照片24張、相驗照片24張在卷可稽。按汽車行
    駛時，駕駛人應注意車前狀況，並隨時採取必要之安全措施
    ，道路交通安全規則第94條第3 項訂有明文，被告既考領駕
    駛執照並以駕駛計程車為業，對於上開規定自不得諉為不知
    。而依當時之情形，路面鋪裝柏油、無缺陷、亦無障礙物，
    視距良好等情，有道路交通事故調查表(一)1 紙附卷可參（見
    相驗卷宗第24頁），並無不能注意之情事。被告竟疏未注意
    車前狀況，貿然駕駛營業小客車撞擊被害人陳慧嘉之機車，
    被告自有過失。臺灣省臺北縣區車輛行車事故鑑定委員會亦
    認定被告行經閃光黃燈號誌路口，未注意車前狀況，為肇事
    次因，此有該委員會99年2 月8 日北縣鑑字第0985181777號
    書函所附北縣鑑字第981777號鑑定意見書1 份附卷可參（見
    99年度調偵字第260 號偵查卷宗第6 至8 頁），益徵被告確
    有過失無疑。復按汽車行駛至交岔路口，其行進應遵守燈光
    號誌，道路交通安全規則第102 條第1 項第1 款訂有明文。
    查被害人行經閃光紅燈號誌路口，支線道車未讓幹道車先行
    ，為肇事主因乙節，固據臺灣省臺北縣區車輛行車事故鑑定
    委員會鑑定在案（見99年度調偵字第260 號偵查卷宗第8 頁
    ），惟刑事責任之認定，並不因被害人與有過失，而免除被
    告之過失責任，被害人與有過失之情節輕重，僅係酌定雙方
    民事損害賠償責任之依據，並不影響被告刑事責任之成立與
    否，併此敘明。又被害人因本件事故造成壓迫性顱底骨折，
    終因神經性休克不治死亡之結果，亦有臺灣板橋地方法院檢
    察署相驗屍體證明書1 紙為憑（見相驗卷宗第51頁），足認
    被告之過失行為與被害人之死亡間具有相當因果關係無訛。
    從而，被告任意性之自白與事實相符，堪予採信。本案事證
    明確，被告犯行堪予認定，應依法論科。
三、查被告係計程車司機，以駕駛營業小客車為業，屬從事業務
    之人，且肇事當時正搭載乘客等情，業據其供承在卷。是核
    被告所為，係犯刑法第276 條第2 項之業務過失致死罪。被
    告肇事後留在現場，於有偵查犯罪職權之機關及公務員尚不
    知究係何人犯罪前，向前來現場處理之警員坦承為肇事者，
    有臺北縣政府警察局三重分局道路交通事故肇事人自首情形
    記錄表1 紙附卷可參（見相驗卷宗第40頁），嗣並接受裁判
    ，合乎自首之要件，衡酌其犯罪情節，爰依刑法第62條前段
    規定，減輕其刑。爰審酌被告騎乘機車未遵守交通規則而過
    失致人於死，其駕車肇事之行為怠忽，造成被害人死亡之無
    可挽回之結果，兼衡被告無前科紀錄之素行（見卷附臺灣高
    等法院被告前案紀錄表）、智識程度、生活狀況、雙方過失
    程度、坦承犯行惟迄未與告訴人達成和解以取得諒解之犯罪
    後態度等一切情形，量處如主文所示之刑，以資懲儆。
據上論斷，應依刑事訴訟法第273 條之1 第1 項、第299 條第1
項前段，刑法第276 條第2 項、第62條前段，刑法施行法第1 條
之1 第1 項、第2 項前段，判決如主文。
本案經檢察官張世聰到庭執行職務。
中    華    民    國    99    年    5     月    26    日
                  交通法庭    法  官    賴彥魁
上列正本證明與原本無異。
如不服本判決，應於判決送達後10日內，向本院提出上訴書狀，
並應敘述具體理由；其未敘述上訴理由者，應於上訴期間屆滿後
20日內向本院補提理由書（均須按他造當事人之人數附繕本），
「切勿逕送上級法院」。
                              書記官    楊文祥
中    華    民    國    99    年    5     月    26    日
附錄本案論罪科刑法條全文：
中華民國刑法第276 條
因過失致人於死者，處2 年以下有期徒刑、拘役或2000元以下罰
金。
從事業務之人，因業務上之過失犯前項之罪者，處5 年以下有期
徒刑或拘役，得併科3000元以下罰金。

司法院資訊處製作；財團法人民間司法改革基金會備份。
